【裁判字號】    98,交聲,2619
【裁判日期】    980929
【裁判案由】    聲明異議
【裁判全文】
臺灣高雄地方法院交通事件裁定        98年度交聲字第2619號
原處分機關  高雄市政府交通局
異  議  人
即受處分人  甲○○
上列異議人因違反道路交通管理處罰條例案件，對於高雄市政府
交通局中華民國98年9 月3 日所為之裁決（原處分案號：高市交
裁字第裁32-B00000000號）聲明異議，本院裁定如下：
    主  文
原處分關於罰鍰新臺幣肆萬玖仟伍佰元部分撤銷。
    理  由
一、本件異議意旨略以：異議人甲○○因酒後駕駛汽車肇事被警
    察酒測，業經檢察官緩起訴，已向財團法人臺灣兒童暨家庭
    扶助基金會高雄分事務所（下稱家扶基金會）支付處分金新
    臺幣（下同）40,000元，基於一事不二罰原則，請求撤銷原
    處分，爰提起本件聲明異議等語。
二、按民國94年2 月5 日公布施行之行政罰法第26條規定：「一
    行為同時觸犯刑事法律及違反行政法上義務規定者，依刑事
    法律處罰之。但其行為應處以其他種類行政罰或得沒入之物
    而未經法院宣告沒收者，亦得裁處之。前項行為如經不起訴
    處分或為無罪、免訴、不受理、不付審理之裁判確定者，得
    依違反行政法上義務規定裁處之」，明白揭示同一行為不受
    行政及刑事之雙重處罰之「一事不二罰」原則。次按道路交
    通管理處罰條例第35條第1 項第1 款規定：汽車駕駛人，駕
    駛汽車經測試檢定，酒精濃度超過規定標準者，處1 萬5 千
    元以上6 萬元以下罰鍰，並當場移置保管該汽車及吊扣其駕
    駛執照1 年；因而肇事致人受傷者，並吊扣其駕駛執照2 年
    ；致人重傷或死亡者，吊銷其駕駛執照，並不得再考領。前
    揭道路交通管理處罰條例第35條第1 項第1 款規定之處罰內
    容，係針對行為人違反行政法上義務規定之行政罰，且該條
    例關於一行為同時觸犯刑事法律及違反行政法上義務規定者
    ，並無特別規定，倘汽車駕駛人以單一酒後駕駛汽車行為，
    經測試酒精濃度超過規定標準，而同時涉有刑法第185 條之
    3 公共危險罪嫌時，道路交通管理處罰機關除有行政罰法第
    26條第1 項但書得處以其他種類行政罰者之情形，而得裁處
    其他種類行政罰外，關於罰鍰部分，應依行政罰法第26條及
    道路交通管理處罰條例第10條規定移送地方法院檢察署處理
    ，不得逕依道路交通管理處罰條例第35條第1 項第1 款規定
    裁處行為人罰鍰之行政罰，以符行政罰法第26條一事不二罰
    之規定。
三、另按被告於緩起訴期間內，有下列情形之一者，檢察官得依
    職權或依告訴人之聲請撤銷原處分，繼續偵查或起訴：一、
    於期間內故意更犯有期徒刑以上刑之罪，經檢察官提起公訴
    者。二、緩起訴前，因故意犯他罪，而在緩起訴期間內受有
    期徒刑以上刑之宣告者。三、違背第253 條之2 第1 項各款
    之應遵守或履行事項者，刑事訴訟法第253 條之3 第1 項亦
    規定明確。案經檢察官為「緩起訴處分」者，於緩起訴期間
    屆滿前，仍可能因前開撤銷事由，經檢察官撤銷緩起訴處分
    後提起公訴。雖緩起訴期間屆滿，而緩起訴未經撤銷，行為
    人得免於刑事訴追，其法律效果似與「不起訴處分」相同，
    然非俟緩起訴期間屆滿，實無從確定該緩起訴處分最終仍未
    經撤銷，亦即緩起訴期間屆滿前，緩起訴處分尚無終局之實
    質確定力，此與「不起訴處分」之情形不同。緩起訴期間屆
    滿前，該緩起訴處分既隨時可能被撤銷，倘原處分機關不待
    緩起訴期間屆滿，逕予行政裁罰，將使受處分人有同時遭受
    行政處罰及刑事訴追之危險，顯與行政罰法第26條規定之立
    法意旨相悖。又行政罰法第26條第2 項規定同一行為如經「
    不起訴處分」或為「無罪」、「免訴」、「不受理」、「不
    付審理」之裁判確定者，得依違反行政法上義務規定裁處之
    ，所著重者係在各該事由同具終局免受刑事追訴之效力，而
    無雙重處罰之危險，應認屬列舉事由。「緩起訴處分」既非
    屬上開列舉事由，且於緩起訴期間屆滿前，仍存有雙重處罰
    之危險，原處分機關自不得於緩起訴期間屆滿前，就行為人
    之同一行為再為行政裁罰。
四、經查：本件異議人於96年8 月18日0 時10分許，飲酒已達不
    能安全駕駛動力交通工具程度，仍駕駛車號3728-XD 號自用
    小客車上路，因發生交通事故，經警到場對異議人測得其呼
    氣中所含酒精濃度值達每公升0.86毫克（MG/L），原處分機
    關乃以駕駛人酒精濃度超過規定標準為由，依道路交通管理
    處罰條例第35條第1 項第1 款及第24條第1 項第2 款規定，
    裁處罰鍰49,500元、施以道路安全講習及吊扣駕駛執照12個
    月之事實，有高雄市○○○○○道路交通管理事件裁決書附
    卷可稽。而上開公共危險犯行，經高雄市政府警察局三民第
    二分局移送偵辦，嗣經高雄地方法院檢察署檢察官於96年9
    月29日以96年度偵字第25371 號為緩起訴處分，期間為2 年
    ，異議人應於收受執行緩起訴處分命令後6 個月內向家扶基
    金會支付40,000元，並經職權聲請再議，由臺灣高等法院高
    雄分院檢察署於96年10月26日以96年度上職議字第4228號處
    分書維持上開緩起訴處分等情，有上開緩起訴處分書、臺灣
    高等法院高雄分院檢察署處分書、臺灣高等法院被告前案紀
    錄表各1 件在卷可按。而本件原處分之裁決日期為98年9 月
    3 日，惟前開緩起訴處分既於96年10月26日確定，並以緩起
    訴期間2 年計算，該緩起訴應於98年10月26日方能實質確定
    。從而，在上開緩起訴處分尚未實質確定前，行為人既尚未
    最終確定免於受刑事訴追或處罰前，行政機關即無得為行政
    裁罰之餘地。原處分機關未察，逕依道路交通管理處罰條例
    規定，裁處受處分人罰鍰49,500元部分，顯與上揭行政罰法
    第26條第2 項之規定意旨有違，難認允當。異議人以其在刑
    事案件中業已經檢察官為緩起訴處分確定，請求本件免予裁
    罰云云，固有未合，惟原處分機關逕以異議人酒精濃度超過
    規定標準而對其裁處罰鍰49,500元部分，如前所述，既尚有
    可議之處，仍應由本院予以撤銷，由原處分機關視緩起訴處
    分之終局執行結果，另為適法之處分。
五、依道路交通案件處理辦法第20條，裁定如主文。
中    華    民    國    98    年    9     月    29    日
                  交通法庭    法  官  謝宗翰
以上正本證明與原本無異。
如不服本裁定，應於收受送達後5 日內向本院提出抗告狀。
中    華    民    國    98    年    9     月    29    日
                              書記官  李宗諺


司法院資訊處製作；財團法人民間司法改革基金會備份。
